【裁判字號】    90,上訴,105
【裁判日期】    900809
【裁判案由】    違反槍砲彈藥刀械管制條例
【裁判全文】
臺灣高等法院刑事判決                              九十年度上訴字第一五號
    上  訴  人
    即  被  告  乙○○
    選任辯護人  謝曜焜
                陳欣儀
右上訴人因違反槍砲彈藥刀械管制條例案件，不服臺灣宜蘭地方法院八十九年度訴字
第十一號，中華民國八十九年十月十七日第一審判決（起訴案號：臺灣宜蘭地方法院
檢察署八十八年度偵字第三三四七號、八十八年度偵緝字第四二三號），提起上訴，
本院判決如左：
    主  文
原判決關於乙○○部分撤銷。
乙○○無罪。
    理  由
一、公訴意旨略以：乙○○於民國八十八年八月中旬某日，在宜蘭縣羅東鎮○○路一
    號六樓六三室甲○○（業經臺灣宜蘭地方法院檢察署檢察官為不起訴處分確定
    ）租住處，取得丙○○贈與甲○○之仿Ｄｅｒｒｉｎｇｅｒ雙管手槍之金屬玩具
    手槍一支後，未經許可，擅自在不詳處所將前述玩具手槍之槍管車通，改造成機
    械性能良好，可擊發適用子彈，具有殺傷力之槍枝，並將之交還甲○○。甲○○
    旋於同年月十六日凌晨，在宜蘭縣羅東鎮○○路一四七號二樓，將已改造完成之
    槍枝交還予丙○○（另經原審以未經許可持有該槍枝，判處有期徒刑一年四月，
    併科罰金新臺幣二萬元，丙○○向本院提起上訴後，業據撤回上訴而確定）。經
    丙○○將該槍枝藏置於宜蘭縣羅東鎮○○路十號六樓之一其住處地下室之配線箱
    內，嗣於同年月二十日，經警在該配線箱內查獲槍枝。案經宜蘭縣警察局羅東分
    局報請偵辦，因認乙○○涉犯槍砲彈藥刀械管制條例第十條第一項未經許可擅自
    改造模型槍罪嫌云云。
二、按犯罪事實應依證據認定之，無證據不得推定其犯罪事實；又不能證明被告犯罪
    者，應諭知無罪之判決，刑事訴訟法第一百五十四條、第三百零一條第一項前段
    分別定有明文。而認定不利於被告之事實，須依積極證據，苟積極證據不足為不
    利於被告事實之認定時，即應為有利於被告之認定，更不必有何有利之證據（最
    高法院著有三十年上字第八一六號判例意旨參照）。
三、檢察官之認定上訴人即被告乙○○涉有改造扣案之槍枝犯行，無非以被告前往甲○○住處取槍一事，業據證人丁○○（起訴書誤繕為李宜強）證實，另扣案之槍
    枝經送鑑定結果，該槍枝係由仿Ｄｅｒｒｉｎｇｅｒ雙管手槍製造之金屬玩具手
    槍，車通槍管改造而成，機械性能良好，可擊發適用子彈，具有殺傷力等情，有
    內政部警政署刑事警察局八十八年八月二十六日刑鑑字第八五一八六號鑑驗通知
    書在卷可證（見第三三四七號偵查卷第十九頁），而認定扣案槍枝為被告所改造
    等情。
四、查前開鑑定結果，僅能證明扣案槍枝曾被改造而成為具有殺傷力，並不能證明係
    被告所改造。茲本件所應審酌者，乃有無其他積極事證，可證明是被告改造扣案
    槍枝？經查：
（一）被告於本院審理期日，經合法傳喚，雖未到庭陳述，然據其自警訊之初迄本院
      受命法官調查時止，均一再堅詞否認曾前往甲○○住處取去扣案槍枝加以改造
      之犯行。
（二）本件員警查獲扣案槍枝之過程，係因宜蘭縣警察局羅東分局員警獲線報稱甲○○非法持有槍彈，員警遂於八十八年八月十七日訊問甲○○，經得知持有槍彈
      者為丙○○，員警乃持檢察官核發之搜索票，前往宜蘭縣羅東鎮○○路十號六
      樓之一丙○○住處搜索，經丙○○帶同員警至地下室之配線箱內取出扣案槍枝
      及另三發子彈（經鑑定結果均屬玩具金屬空彈殼）等情，業據證人馮東溪證實
      （見原審卷第八十四頁），並有證人甲○○之警訊筆錄及搜索票、搜索扣押證
      明筆錄附警局卷可憑。而據證人甲○○之該警訊筆錄所述：綽號「怪手」之丙○○於八十八年八月七日十八時左右，在其純精路租住處交付寄放槍枝一支及
      子彈四發，至同年月十六日晚上，其在維揚路址交還丙○○，該支槍枝是將槍
      管以電鑽打通後可使用，應有殺傷力等語，並未提及扣案槍枝之槍管係被告所
      打通。迨員警查獲槍枝後，始據丙○○稱：其購得扣案槍枝之初，槍管未打通
      ，即交給甲○○，嗣甲○○歸還時，始發現該槍管已被打通，經甲○○告知槍
      枝為被告（綽號「阿芬」，臺語發音與「阿勳」相同）所改造等詞（均見警局
      卷）。爾後，於檢察官偵查中，則有證人丁○○證稱曾見被告前往甲○○住處
      取槍云云，甲○○亦多次結證稱確有其事云云。
（三）細繹及比對證人丁○○與甲○○之說詞，再對照同案被告丙○○之說法，卻顯
      有矛盾，除前開警訊筆錄外，茲析述如后：
  １、丙○○於偵訊時稱：槍是伊於八十八年八月初，在臺北所購得，送給甲○○做
      裝飾用，同年月十八日，甲○○告知槍枝遭被告改造，伊認為不能再做裝飾用
      ，乃將槍枝收回等語（見第三三四七號偵查卷第十四頁背面至第十五頁、第三
      十三頁）。至原審訊問時，則稱：槍枝是在天祥路址送給甲○○，過三天，甲○○通知伊前往維揚路址，告以槍管遭被告打通，伊見狀，即請甲○○丟棄，
      甲○○不敢丟，伊乃取回放置在天祥路址地下室之配線箱內等語（見原審卷第
      三十五頁、第八十七頁）。
  ２、甲○○於偵訊時稱：丙○○在八十八年八月初，送伊槍枝及子彈，嗣被告前來
      伊租住處，將槍管扳走，隔一天，又將槍管拿回來還，並將槍管裝好。後來，
      伊告知丙○○，槍枝曾遭被告拿去過，經丙○○檢視後便稱不能再送伊，要予
      丟棄等語（見第三三四七號偵查卷第三十四頁）。在原審訊問時，則稱：丙○○在純精路址交付槍枝，被告前來拿槍之事，係聽丁○○所言，而被告係伊回
      家後之第二天才將槍枝還伊，伊看不懂槍枝有無改造，是後來丙○○說要將槍
      枝拿回去，伊並未問何故等語（見原審卷第八十六至八十七頁）。至本院受命
      法官九十年四月二十四日調查時稱：伊將槍枝放在純精路址櫃子上之盒內，盒
      子係開放式，任何人均能得見，有關被告取去槍枝事，是丁○○所告知，嗣被
      告將槍枝返還，並非交給伊，伊得知被告還槍，便打電話約丙○○至維揚路址
      ，當時伊尚不知槍枝已被改造，是丙○○看過後，才說槍有問題而將槍取回等
      語。嗣於九十年五月十五日調查時，又改稱：被告將槍枝返還，係交給伊，伊
      有告知丙○○，槍曾遭被告拿去過，但未說是被告改造等語。
  ３、丁○○於偵訊時稱：八十八年八月中旬，伊曾到甲○○家，之後甲○○離開，
      伊就待在李家，嗣有二人來至李家，其中一位綽號「阿芬」者，四處看看後，
      便自一只黑色皮夾內拿出一支模型槍，並說槍管孔塞住，便帶槍管出去，過了
      一小時後，將整支槍帶走，並請伊轉告甲○○說，槍伊帶走，如果甲○○要，
      去找他拿等語；及被告將槍管拿走後回來，曾將槍管拿給伊看，說該槍管已被
      打通等語（見第三三四七號偵查卷第三十四頁背面至第三十五頁、第六十五頁
      ）。至本院受命法官九十年三月二日調查時稱：甲○○曾告知槍枝在任天堂購
      買，原先槍管是塞住，嗣李宗勳前來李家，取走槍枝，未幾再返回，有提到槍
      管已打通，並囑伊轉告甲○○，要槍找他拿；而李家係套房式房間，伊不知被
      告自何處取出槍枝，但曾見到被告在把玩槍枝，並拿出李家茶几裡的小型螺絲
      起子等工具，惟未知被告有無拆槍管，伊未曾明言是被告改造槍枝等語。
    綜核前開丙○○、甲○○及丁○○三人之說詞，對於槍枝在何地、因何故由丙○○交予甲○○一節，說法已有不一。而槍枝如何放置甲○○租住處、被告如何前
    去取槍、究取去槍管或槍枝、如何交還槍枝等情，三人之陳述更見矛盾。尤其，
    若據丁○○所述，被告取去槍枝時，係囑伊轉告甲○○，要槍找他拿等情，則何
    來甲○○所述之被告又自行將槍枝交還之事，益見甲○○與丁○○之說詞，應係
    為附和丙○○警訊時之陳述，而為不實之證言。是彼三人之說詞，尚不足採為不
    利被告之唯一證據。
五、此外，復查無其他任何積極事證足以證明被告改造或曾持有扣案槍枝之犯行，既
    不能證明被告犯罪，揆諸前揭規定，自應為被告無罪之諭知。原審未予詳查細酌
    ，遽依證人丁○○、甲○○，及同案被告丙○○有瑕疵之證詞，以扣案槍枝為被
    告改造，而予論罪科刑，顯有未合。被告上訴意旨指摘於此，為有理由，自應由
    本院將原判決有關被告部分予以撤銷改判，而為被告無罪之諭知。
六、被告經合法傳喚，無正當理由不到庭，爰不待其陳述逕行判決。
據上論斷，應依刑事訴訟法第三百六十九條第一項前段、第三百六十四條、第三百零
一條第一項、第三百七十一條，判決如主文。
本案經檢察官謝英民到庭執行職務。
中      華      民      國     九十     年    八      月      九        日
                              臺灣高等法院刑事第五庭
                                  審判長法  官  曾  德  水
                                        法  官  楊  貴  雄
                                        法  官  林  立  華
右正本證明與原本無異。
如不服本判決應於收受送達後十日內向本院提出上訴書狀，其未敘述上訴之理由者並
得於提起上訴後十日內向本院補提理由書（均須按他造當事人之人數附繕本）。
                                        書記官  廖  月  女
中      華      民      國     九十     年    八      月      九        日


司法院資訊處製作；財團法人民間司法改革基金會備份。
